臺灣新北地方法院刑事判決
110年度易字第719號
公  訴  人  臺灣新北地方檢察署檢察官
被      告  王柏凱


選任辯護人  黃冠嘉律師
被      告  彭偉傑


上列被告因詐欺案件，經檢察官提起公訴（110年度偵字第13010
、13979號），本院判決如下：
    主  文
王柏凱幫助犯洗錢防制法第十四條第一項之洗錢罪，處有期徒刑
叁月，併科罰金新臺幣壹萬元，罰金如易服勞役，以新臺幣壹仟
元折算壹日。
彭偉傑幫助犯洗錢防制法第十四條第一項之洗錢罪，處有期徒刑
叁月，併科罰金新臺幣貳萬元，罰金如易服勞役，以新臺幣壹仟
元折算壹日。
    事  實
一、王柏凱、彭偉傑均明知將金融機構帳戶資料交給他人使用，
    常被利用為與財產有關之犯罪工具，而得預見他人利用其所
    提供之金融機構帳戶實行詐欺或其他財產犯罪，並可預見提
    領他人匯入其所提供金融帳戶內之來路不明款項後，再轉交
    與第三人之舉，極可能係他人收取詐欺所得款項，以掩飾詐
    欺所得去向、所在，竟均仍不違本意，基於幫助詐欺取財、
    洗錢之不確定犯意，於民國109年10月中旬某日，將附表一所
    示銀行帳戶之提款卡、存摺，交予不詳詐欺集團成員使用，
    並告知對方密碼。嗣該不詳詐欺集團成員遂基於意圖為自己
    不法所有之詐欺取財及掩飾或隱匿詐欺取財所得來源及去向
    之洗錢犯意，於附表二所示時間，以附表二所示方式詐欺如
    附表二所示之人，使附表二所示之人陷於錯誤，匯款如附表
    二所示之金額至本案帳戶後，旋遭提領，而以此方式掩飾或
    隱匿犯罪所得來源及去向。
二、案經許原嘉訴由新北市政府警察局新莊分局及苗栗縣警察局
    苗栗分局報告臺灣新北地方檢察署檢察官偵查起訴。
    理  由
一、證據能力有無之認定：
　　本件認定事實所引用之傳聞證據，檢察官、被告王柏凱及其
    辯護人、被告彭偉傑於本院準備程序均明示同意作為證據（
    見本院易字卷〈下稱本院卷〉第53至54頁），本院審酌該等證
    據作成時之情況，尚無顯不可信與不得作為證據之情形，亦
    無違法不當與證明力明顯過低之瑕疵，且與待證事實具關聯
    性，認為以之作為證據應屬適當，依刑事訴訟法第159條之5
    第1項規定，均有證據能力。至以下所引其餘非屬供述證據
    部分，既不適用傳聞法則，復查無違法取得之情事存在，自
    應認同具證據能力。
二、認定本案犯罪事實之證據及理由：
　　訊據被告王柏凱、彭偉傑對於上開事實分別於本院準備程序
    及審理時坦承不諱（見本院卷第51至52、214、220頁），並
    經證人即告訴人許原嘉、證人即被害人元麗於警詢時指證明
    確（見偵13010卷第5至6頁、偵13979卷第8至9頁），並有附
    表一帳戶之交易明細2份、ATM匯款交易明細11張、網路銀行
    轉帳交易明細翻拍照片2紙在卷可憑（見偵13979卷第20至21
    頁、偵13010卷第9至10、7至8頁、偵13979卷第19至反面頁
    ），堪認被告王柏凱、彭偉傑前開任意性自白與事實相符。
    從而，本案事證明確，被告王柏凱、彭偉傑犯行均堪以認定
    ，皆應依法論科。
三、論罪科刑：
  ㈠按提供金融帳戶之行為人主觀上認識該帳戶可能作為對方收
    受、提領特定犯罪所得使用，對方提領後會產生遮斷金流以
    逃避國家追訴、處罰之效果，仍基於幫助之犯意，提供該帳
    戶之提款卡及密碼，以利洗錢之實行，應論以一般洗錢罪之
    幫助犯（最高法院108年度台上大字第3101號裁定意旨可供
    參照）。查本案被告王柏凱、彭偉傑主觀上均可預見其所提
    供之帳戶可能作為對方收受、取得特定犯罪所得使用，並因
    此遮斷金流而逃避追緝，仍交付帳戶供使用容任結果之發生
    ，具不確定之幫助詐欺取財及洗錢之故意。
  ㈡是核被告王柏凱、彭偉傑所為，均係犯刑法第30條第1項前段
    、第339條第1項之幫助詐欺取財罪，及刑法第30條第1項前
    段、洗錢防制法第14條第1項之幫助一般洗錢罪。公訴意旨
    固漏未論及刑法第30條第1項前段、洗錢防制法第14條第1項
    之幫助一般洗錢罪，惟此部分犯行與前開經論罪科刑之幫助
    詐欺犯行有裁判上一罪關係，且於審理時業已告知被告王柏
    凱及其辯護人、被告彭偉傑涉犯上開罪名（見本院卷第190
    頁），並使其等為答辯，對其等刑事辯護防禦權並不生不利
    影響，本院自應併予審理。
  ㈢被告王柏凱、彭偉傑分別所犯幫助詐欺取財、幫助一般洗錢
    罪，為想像競合犯，均應依刑法第55條規定從一重之幫助一
    般洗錢罪處斷。又被告王柏凱、彭偉傑幫助他人犯罪，為幫
    助犯，爰依刑法第30條第2項規定按正犯之刑減輕之。又被
    告王柏凱、彭偉傑分別於本院準備程序及審理時就幫助洗錢
    犯行自白不諱，均應依洗錢防制法第16條第2項規定，減輕
    其刑，並依刑法第70條規定，遞減其刑。
  ㈣爰審酌被告王柏凱、彭偉傑均可預見任意提供個人專屬性極
    高之金融帳戶資料予他人，將間接助長詐騙集團詐騙他人財
    產犯罪，造成告訴人、被害人受有金錢損失，竟漠視該危害
    發生之可能性，率然提供附表一所示帳戶之存簿、提款卡及
    密碼予他人，危害交易秩序與社會治安，所為實有不該，應
    予非難；另考量被告王柏凱犯後始終坦承犯行，被告彭偉傑
    於本院最末審理期日始坦承犯行，及被告王柏凱、彭偉傑迄
    今尚未能與附表二所示告訴人、被害人調解成立以賠償損害
    之犯後態度及犯罪所生損害；佐以被告王柏凱、彭偉傑均未
    實際參與詐欺取財犯行之犯罪參與程度，再考量被告王柏凱
    、彭偉傑分別於本院審理時自承最高學歷為高中畢業、大學
    在學之智識程度，被告王柏凱目前從事弱電工作，經濟狀況
    普通，未婚，須扶養重度殘障之父親，被告彭偉傑現在糖果
    店上班，經濟狀況普通，未婚，無需扶養之親屬家人之家庭
    狀況及經濟情形等一切情狀，分別量處如主文所示之刑，及
    就併科罰金部分，均諭知易服勞役之折算標準，以資懲儆。
四、被告王柏凱及其辯護人、被告彭偉傑雖稱希望給予緩刑之機
    會等詞，然審酌本案被告王柏凱、彭偉傑所為幫助犯行雖僅
    係提供帳戶供詐欺集團使用，然較之附表二所示告訴人或被
    害人因而匯入附表一所示帳戶後，遂遭詐欺集團成員提領所
    致受財產上損害程度非輕，本院認應給予被告王柏凱、彭偉
    傑相當之制裁警惕，而被告王柏凱、彭偉傑雖有和解之誠意
    ，或礙於經濟上之困難而未能和解、或因告訴人未到庭而未
    能進行調解程序，然本院審酌全案情節，認上開所處之刑，
    仍無以暫不執行為適當之情形，自無從宣告緩刑，附此敘明
    。
五、末查，依卷內事證尚無證據證明被告王柏凱、彭偉傑確有從
    上開詐欺集團成員處實際獲取犯罪所得或自告訴人、被害人
    遭詐得之財物中分得任何財產上利益，是就此部分自無從宣
    告沒收，附此敘明。
據上論斷，應依刑事訴訟法第299條第1項前段，洗錢防制法第14
條第1項、第16條第2項，刑法第11條、第30條、第339條第1項、
第55條、第42條第3項，刑法施行法第1條之1第1項，判決如主文
。
本案經檢察官劉仕國提起公訴，檢察官顏汝羽到庭執行職務。
中　　華　　民　　國　　111 　年　　4 　　月　　26　　日
                  刑事第七庭  審判長法  官  彭全曄

                                    法  官  劉思吟

                                    法  官  白承育
上列正本證明與原本無異。
如不服本判決，應於判決送達後20日內敘明上訴理由，向本院提
出上訴狀 (應附繕本) ，上訴於臺灣高等法院。其未敘述上訴理
由者，應於上訴期間屆滿後20日內向本院補提理由書「切勿逕送
上級法院」。
                                    書記官  馬韻凱
中　　華　　民　　國　　111 　年　　5 　　月　　2 　　日
附錄本案論罪科刑法條全文：
中華民國刑法第339條
意圖為自己或第三人不法之所有，以詐術使人將本人或第三人之
物交付者，處5年以下有期徒刑、拘役或科或併科50萬元以下罰
金。以前項方法得財產上不法之利益或使第三人得之者，亦同。
前二項之未遂犯罰之。
洗錢防制法第2條
本法所稱洗錢，指下列行為：
一、意圖掩飾或隱匿特定犯罪所得來源，或使他人逃避刑事追訴
    ，而移轉或變更特定犯罪所得。
二、掩飾或隱匿特定犯罪所得之本質、來源、去向、所在、所有
    權、處分權或其他權益者。
三、收受、持有或使用他人之特定犯罪所得。
洗錢防制法第14條
有第二條各款所列洗錢行為者，處7年以下有期徒刑，併科新臺
幣5百萬元以下罰金。
前項之未遂犯罰之。
前二項情形，不得科以超過其特定犯罪所定最重本刑之刑。
附表一：
編號 銀行帳戶 1 王柏凱台新國際商業銀行帳號00000000000000號帳戶。 2 彭偉傑台新國際商業銀行帳號00000000000000號帳戶。 
附表二（金額均為新臺幣）：
 編號 犯罪事實      告訴人／ 被害人 詐騙方式及時間 匯款時間 匯款金額 匯入帳戶 1 許原嘉 詐欺集團不詳成員於109年10月27日先後假冒網路商家及臺灣銀行人員致電許原嘉，佯稱因內部人員疏失，誤將許原嘉升等為高級會員，每個月將遭扣款，如要停止需配合轉帳，致許原嘉陷於錯誤，遂依指示匯款如右列所示。 ⑴109年10月27日20時12分許。 ⑵109年10月27日20時20分許。 ⑶109年10月27日20時35分許。 ⑷109年10月27日20時41分許。 ⑸109年10月27日21時1分許。 ⑴30,000元。 ⑵30,000元。 ⑶30,000元。 ⑷30,000元。 ⑸30,000元。 附表一編號2所示帳戶。 2 元麗 詐欺集團不詳成員於109年10月27日先後假冒網路商家及郵局人員致電元麗，佯稱因系統問題，先前網購商品訂單由1罐變成20罐，如需取消交易需配合轉帳，致元麗陷於錯誤，遂依指示匯款如右列所示。 ⑴109年10月27日22時34分許。 ⑵109年10月27日22時39分許（起訴書誤載為109年10月39日22時34分許）。 ⑶109年10月27日23時2分許。 ⑷109年10月27日23時5分許。 ⑸109年10月28日0時10分許。 ⑹109年10月28日0時12分許。 ⑴29,980元。 ⑵29,980元。 ⑶30,000元。 ⑷29,000元。 ⑸49,985元。 ⑹50,004元。 附表一編號1所示帳戶。